臺灣高雄地方法院民事判決　　　　　　　99年度訴字第2005號
原　　　告　許淑珍
　　　　　　蔡明勳
被　　　告　蕭金寶
　　　　　　林政諺
　　　　　　林佩蓉
兼
共　　　同
訴訟代理人　林慶堂
上列當事人間請求損害賠償事件，原告於刑事訴訟程序（本院99
年度易字第213號）提起附帶民事訴訟（本院99年度附民第245號
），經本院刑事庭裁定移送，本院於民國100 年10月6 日言詞辯
論終結，判決如下：
  主  文
被告應連帶給付原告蔡明勳新台幣壹拾貳萬零玖佰元，及自民國
九十九年五月十一日起至清償日止按週年利率百分之五計算之利
息。
被告林慶堂、林佩蓉應連帶給付原告許淑珍新台幣貳拾萬零捌佰
參拾柒元，及自民國九十九年五月十一日起至清償日止按週年利
率百分之五計算之利息。
原告其餘之訴駁回。
訴訟費用由被告林慶堂、林佩蓉連帶負擔五十分之一，餘由原告
負擔。
本判決第一項得假執行。但被告林慶堂、林佩蓉如以新台幣貳拾
萬零捌佰參拾柒元為原告許淑珍供擔保後，得免為假執行；被告
如以新台幣壹拾貳萬零玖佰為原告蔡明勳供擔保後，得免為假執
行。
原告其餘假執行之聲請駁回。
  事實及理由
一、按訴狀送達後，原告不得將原訴變更或追加他訴。但擴張應
    受判決事項之聲明者，不在此限，民事訴訟法第255 條第1
    項第3 款定有明文。經查，本件原告許淑珍起訴時請求被告
    林慶堂、林佩蓉應連帶給付新台幣( 下同)663, 899 元，及
    自99年5 月11日起至清償日止按週年利率百分之5 計算之利
    息。嗣於100 年5 月30日擴張聲明為：被告應給付原告許淑
    珍4,844,891 元，及自99年5 月11日起至清償日止按週年利
    率百分之5 計算之利息。查原告擴張訴之聲明，合於法律規
    定，應予准許。
二、原告主張：原告許淑珍為原告蔡明勳之母，被告蕭金寶、林
    慶堂為夫妻，並為被告林政諺、林佩蓉兄妹之父母。被告蕭
    金寶與原告許淑珍於民國97年5 月3 日晚間6 、7 時許因細
    故發生口角，被告林政諺於同日晚間9 時許，持酒瓶丟擲砸
    破原告許淑珍位於高雄市○○街77號2 樓住處窗戶玻璃，原
    告蔡明勳返家後隨至高雄市○○街333 號徒手毆打被告蕭金
    寶，被告蕭金寶則勒住原告蔡明勳之脖子，由被告林慶堂架
    住蔡明勳，被告林政諺出拳毆打原告蔡明勳，而原告許淑珍
    、訴外人蔡孟芳分別以垃圾桶、徒手攻擊被告林佩蓉，被告
    林慶堂、林佩蓉將原告許淑珍推倒在地，致原告蔡明勳受有
    頭部鈍傷併腦震盪、頸部挫傷及抓傷及雙上臂挫傷及擦傷等
    傷害，支出醫療費用新台幣920 元，並受有200,000 元之非
    財產損害，致原告許淑珍受有右膝鈍傷及右肘擦傷14公分等
    傷害並有坐骨神經痛腰椎間盤突出、雙眼玻璃體變性退化、
    內耳前庭功能失調合併暈眩等傷害，支出醫療費用63,016元
    、交通費65,875元、看護費56,000元、自100 年5 月25日起
    至103 年5 月24日止之幫傭費720,000 元、薪資損失1,440,
    00 0元、非財產上損害2,500,000 元，原告爰依民法第184
    條第1 項前段、第185 條提起本訴。並聲明：(一)被告林慶堂
    、林佩蓉應連帶給付原告許淑珍4,844,891 元；(二)被告林慶
    堂、蕭金寶、林政諺應連帶給付原告蔡明勳200,92 0 元 ，
    及均自99年5 月11日起至清償日止按週年利率百分之5計 算
    之利息；(三)願供擔保請准宣告假執行。
三、被告則以：兩造固有相互扭打之行為，惟原告許淑珍應僅受
    有右膝鈍傷及右肘擦傷之傷害，其餘之傷害非被告行為所致
    ，無因果關係等語資為抗辯，並聲明：(一)原告之訴及假執行
    之聲請均駁回；(二)願供擔保免為假執行之宣告。
四、兩造不爭執事項
  (一)97年5 月3 日晚間9 時許，於高雄市○○街333 號，由被告
    蕭金寶勒住原告蔡明勳之脖子、被告林慶堂架住原告蔡明勳
    ，被告林政諺出拳毆打原告蔡明勳，致原告蔡明勳受有頭部
    鈍傷併腦震盪、頸部挫傷及抓傷及雙上臂挫傷及擦傷等傷害
    ；被告林慶堂及被告林佩蓉於上開時地將原告許淑珍推倒在
    地，致原告許淑珍受有右膝鈍傷及右肘擦傷14公分等傷害。
  (二)原告蔡明勳因上開傷害支出醫療費用920元。
五、兩造爭執事項
  (一)被告有無共同不法侵害原告蔡明勳之權利？
  (二)被告林慶堂、林佩蓉有無不法侵害原告許淑珍之權利? 原告
    許淑珍坐骨神經痛及腰椎間盤突出、雙眼玻璃體變性退化、
    內耳前庭功能失調合併暈眩是否為被告林慶堂、林佩蓉行為
    所致？
  (三)承上(一)(二)，若有，原告得請求之金額各為若干？
六、得心證之理由
  (一)被告有無共同不法侵害原告蔡明勳之權利？
  1.按因故意或過失，不法侵害他人之權利者，負損害賠償責任
    ；數人共同不法侵害他人之權利者，連帶負損害賠償責任民
    法第184 條第1 項前段、第185 條定有明文。
  2.原告蔡明勳主張被告蕭金寶勒住其脖子、被告林慶堂將其架
    住後，由被告林政諺出拳毆打其身體各部位，致其受有頭部
    鈍傷併腦震盪、頸部挫傷及抓傷及雙上臂挫傷及擦傷等傷害
    ，有高雄榮民總醫院診斷證明書可考，並為兩造所不爭執。
    原告許淑珍與被告蕭金寶有嫌隙在先，嗣被告林政諺於97年
    5 月3 日晚間7 時許丟擲酒瓶毀損原告許淑珍住處玻璃，被
    告蔡明勳前往與蕭金寶興師問罪所衍致，被告蔡明勳與蕭金
    寶開始扭打後，被告林慶堂、林政諺、林佩蓉為協助被告蕭
    金寶而加入毆打原告，原告許淑珍、訴外人蔡孟芳亦為協助
    原告蔡明勳加入毆打被告乙節，有本院99年易字第213 號刑
    事案件全卷可參，可見被告有共同傷害原告蔡明勳之意思聯
    絡，被告林佩蓉雖未毆打原告蔡明勳，惟被告林佩蓉有與其
    餘被告一同傷害原告蔡明勳之意思聯絡，仍應對於全部所發
    生之結果共同負責，故被告就原告蔡明勳所受之前開傷害，
    應連帶負賠償責任。
  (二)被告林慶堂、林佩蓉有無不法侵害原告許淑珍之權利? 原告
    許淑珍坐骨神經痛及腰椎間盤突出、雙眼玻璃體變性退化、
    內耳前庭功能失調合併暈眩是否為被告林慶堂、林佩蓉行為
    所致？
  1.原告許淑珍主張其遭被告林慶堂、林佩蓉推倒在地，受有右
    膝鈍傷及右肘擦傷14公分、坐骨神經痛及腰椎間盤突出、內
    耳前庭功能失調合併暈眩、雙眼玻璃體變性退化等傷害等語
    ，被告林慶堂、林佩蓉則抗辯原告許淑珍坐骨神經痛及腰椎
    間盤突出、內耳前庭功能失調合併暈眩、雙眼玻璃體變性退
    化等傷害，與上開行為無因果關係等語。經查：
  原告許淑珍於上開時地遭被告林慶堂、林佩蓉推倒在地，受
    有右膝鈍傷及右肘擦傷14公分等傷害，有高雄醫學大學附設
    中和紀念醫院( 下稱中和紀念醫院) 診字第970504035 號診
    斷證明書可稽(99 年度附民字第245 號第9 頁) ，並為兩造
    所不爭，被告林慶堂、林佩蓉共同推倒原告許淑珍至其受有
    前開傷害，自應連帶負賠償責任。
  原告許淑珍於97年7 月11日、97年10月13日、97年12月12日
    經長庚紀念醫院高雄分院( 下稱長庚醫院) 分別診斷患有坐
    骨神經痛及腰椎間盤突出、內耳前庭功能失調合併暈眩之後
    遺症、雙眼玻璃體變性退化之病症，有長庚醫院100 年8 月
    1 日回函、診字第7013號及第40189 號診斷證明書可佐(本
    院卷第251 、252 、256 頁) ，惟：
  (1)坐骨神經痛及腰椎間盤突出在醫學上可能係因退化、長期肌
    肉張力緊繃所引起，一般皆由長期性原因所致，外力衝擊所
    致在臨床上較為少見，外傷固可能引起椎間盤突出併發坐骨
    神經痛，但多為急性外傷時，脊柱受到強大、直接或間接暴
    力時，直接損壞纖維環結構，髓核向外突出，臨床上可立即
    出現明顯椎間盤突出症狀，且多伴隨有橫突骨折、椎弓板骨
    折或椎體骨折、韌帶損傷等，當外傷後，臨床上椎間盤突出
    症狀明顯，影像學檢查證實有椎間盤突出，並伴有橫突骨折
    、椎弓板骨折或椎體骨折、韌帶損傷等，且未發現明顯退化
    性病變時，考慮為外傷性椎間盤突出，而原告許淑珍於92年
    間接受胸部X 光檢查時，胸椎部分即有「粘連性病變Spondy
    losis 」，即退化性脊椎病變之表現，難謂原告許淑珍於97
    年5 月3 日所受之傷害，與97年8 月間之坐骨神經痛或腰椎
    間盤突出間有何因果關係，有上揭中和紀念醫院99年11月30
    日函可佐( 本院卷第73頁) 。是以，坐骨神經痛及腰椎間盤
    突出為外力引起實屬少見，倘由外傷所致，該外傷破壞性強
    大，可立即明顯有症狀表現，原告許淑珍於97年5 月3 日遭
    被告林慶堂、林佩蓉推倒在地後，僅有右膝鈍傷及右肘擦傷
    14公分之外傷傷害，該外傷衝擊力道尚不足以強大至發生坐
    骨神經痛及腰椎間盤突出，又原告許淑珍97年5 月5 日至31
    日在進祥中醫診所就診期間僅有右膝疼痛，有進祥中醫診所
    回函可憑( 本院卷第44頁) ，原告許淑珍並未立即呈現明顯
    症狀，且前已有退化性脊椎病變之表現，原告許淑珍坐骨神
    經痛、腰椎間盤突出應非被告林慶堂、林佩蓉將其推倒在地
    之行為所致，被告林慶堂、林佩蓉與原告許淑珍坐骨神經痛
    、腰椎間盤突出間之病狀無因果關係。
  (2)原告許淑珍內耳前庭功能失調合併暈眩為頭部遭撞擊所引起
    ，有長庚醫院100 年8 月1 日回函可憑( 本院卷第256 頁)
    ，惟其97年5 月3 日期遭被告林慶堂、林佩蓉推倒在地至中
    和紀念醫院急診就診時，經診斷為右膝鈍傷及右肘擦傷14公
    分，並無頭部傷害之診斷，原告許淑珍於97年5 月5 日至同
    年月31日在進祥中醫診所就診時，症述為右膝右腿腫痛，不
    能彎膝，腳不能觸地，經診斷為右膝挫傷，有進祥中醫診所
    診斷證明書為據(99 年度附民字第12頁) ，足見原告許淑珍
    於97年5 月3 日遭推倒在地起至同月31日，未見有暈眩症狀
    或頭部受外力撞擊之記載，其係於97年10月13日始因內耳前
    庭功能失調合併暈眩至長庚醫院診治，期間相隔5 個月之久
    ，難謂內耳前庭功能失調合併暈眩係97年5 月3 日遭被告林
    慶堂、林佩蓉推倒在地所致，故原告許淑珍內耳前庭功能失
    調合併暈眩並非被告林慶堂、林佩蓉前開行為所致。
  (3)原告許淑珍雙眼玻璃體變性退化係因年紀老化所致，有長庚
    醫院100 年8 月1 日回函為證( 本院卷第256 頁) ，且原告
    許淑珍因被被告林慶堂、林佩蓉推倒在地，係其右肘、右膝
    、右腿受撞擊，並未撞擊頭部，原告許淑珍雙眼玻璃體變性
    退化，非97年5 月3 日遭被告林慶堂、林佩蓉推倒在地之行
    為所致。
  原告許淑珍坐骨神經痛及腰椎間盤突出、雙眼玻璃體變性退
    化、內耳前庭功能失調合併暈眩之病症，均非被告林慶堂、
    林佩蓉將其推倒在地之行為所致，已如上述，故被告林慶堂
    、林佩蓉應就原告許淑珍右膝鈍傷及右肘擦傷14公分之傷害
    負連帶損害賠償之責，原告許淑珍主張其坐骨神經痛及腰椎
    間盤突出、雙眼玻璃體變性退化、內耳前庭功能失調合併暈
    眩均為被告林慶堂、林佩蓉上開行為所致，不足採信。
  (三)承上(一)(二)，若有，原告得請求之金額各為若干？
  1.按不法侵害他人之身體或健康者，對於被害人因此喪失或減
    少勞動能力或增加生活上之需要時，應負損害賠償責任；不
    法侵害他人之身體、健康，或不法侵害其他人格法益而情節
    重大者，被害人雖非財產上之損害，亦得請求賠償相當之金
    額。民法第193 條第1 項、第195 條第1 項前段分別定有明
    文。被告林慶堂、林佩蓉就原告許淑珍右膝鈍傷及右肘擦傷
    14公分傷害所受之損害、被告就原告蔡明勳頭部鈍傷併腦震
    盪、頸部挫傷及抓傷及雙上臂挫傷及擦傷所受之損害，應負
    連帶賠償責任，已如前述，茲就原告各項請求是否准許，分
    述如後：
  醫療費用：原告蔡明勳因被告共同傷害行為支出醫療費用92
    0 元，有高雄榮總收據可稽，並為兩造所不爭執，此部份之
    請求核屬必要，應予准許。原告許淑珍因右膝鈍傷及右肘擦
    傷14公分傷害支出醫療費用共3,297 元，有中和紀念醫院、
    進祥中醫診所收據為證(99 年附民字第245 號卷第132 、14
    3 頁) 。原告許淑珍罹患腰痛、坐骨神經痛、腰椎間盤突出
    、內耳前庭功能失調合併暈眩、雙眼玻璃體變性退化等病症
    均非被告林慶堂、林佩蓉將其推倒在地之行為所致，如前所
    述，故原告許淑珍因上開病症至聖祐中醫診所、華榮中醫診
    所李文棟診所、中和紀念醫院、長庚醫院治療所支出之醫療
    費用，不應由被告林慶堂、林佩蓉負擔。原告許淑珍另提出
    婦產科、牙科醫療費用收據，惟婦產科、牙科診治內容與原
    告許淑珍所主張之上開病症全然無關，自不應准許。綜上，
    原告許淑珍請求因右膝鈍傷及右肘擦傷14公分傷害所支出之
    3,297 元醫療費用應予准許，逾此範圍部分不予准許。
  交通費用：原告許淑珍因右膝鈍傷及右肘擦傷14公分傷害至
    進祥中醫診所就醫，支出交通費用共260 元，有大發計程車
    車資證明單、興旺計程車車資證明為憑(99 年附民字第245
    號卷第30、73頁) ，另原告許淑珍因腰痛、坐骨神經痛、腰
    椎間盤突出、內耳前庭功能失調合併暈眩、雙眼玻璃體變性
    退化等病症，非被告林慶堂、林佩蓉前開行為所致，故原告
    許淑珍因此至聖祐中醫診所、華榮中醫診所、李文棟診所、
    中和紀念醫院、長庚醫院就醫之交通費用共65,615元，不應
    由被告林慶堂、林佩蓉賠償之，是以原告許淑珍請求因右膝
    鈍傷及右肘擦傷14公分傷害至進祥中醫診所就醫交通費用26
    0 元，核屬必要，應予准許，逾此範圍則不應准許。
  看護費：原告許淑珍於97年8 月6 日至同年9 月2 日，係因
    坐骨神經痛、腰椎間盤突出至長庚醫院復健科病房住院治療
    有長庚醫院診字第4979號診斷證明書可佐(99 年附民字第24
    5 號卷第13頁) ，原告許淑珍坐骨神經痛、腰椎間盤突出係
    退化性脊椎病變所致，與原告林慶堂、林佩蓉將其推倒在地
    之行為無因果關係，業如前述，故原告許淑珍請求97年8 月
    6 日至同年9 月2 日親屬看護費56,000元，自無理由，不予
    准許。
  幫傭費：原告許淑珍因腰椎骨折、頸椎斷裂、暈眩、行動不
    便自100 年5 月25日起至103 年5 月24日止，以每月20,000
    元僱請訴外人許淑玲陪伴原告許淑珍至醫院看診、購物、處
    理家務，有原告提出之委任契約書可參( 本院卷第234 頁)
    ，惟原告許淑珍前揭病症均與被告林慶堂、林佩蓉於97年5
    月3 日將其推倒在地之行為無因果關係，如上所述，且原告
    許淑珍可自理日常生活，有長庚醫院100 年8 月1 日回函可
    佐( 本院卷第256 頁) ，原告許淑珍無雇請他人陪伴看診、
    購物、處理家務之必要。是以原告許淑珍請求被告林慶堂、
    林佩蓉應賠償自100 年5 月25日起至103 年5 月24日之幫傭
    費共720,000 元，不應准許。
  薪資損失：原告許淑珍主張其受有自97年5 月3 日起至100
    年5 月3 日止，每月20,000元，共1,440, 000元不能工作之
    損失等語，為被告林慶堂、林佩蓉所否認，原告雖提出在職
    證明書為證，然出具該在職證明書者為原告蔡明勳，有在職
    證明書可稽( 本院卷第235 頁) ，原告蔡明勳為原告許淑珍
    之子，亦於本件訴訟中向被告林慶堂、林佩蓉請求賠償為有
    利害關係之人，復無其他原告許淑珍於97年5 月3 日在原告
    蔡明勳所經營之小草芋圓冷熱飲舖任職，每月領取薪資20,0
    00元之證據資料足供佐證，難認原告許淑珍於97年5 月3 日
    時有在上開店舖任職，並按月領取薪資20,000元。惟原告許
    淑珍為42年4 月23日生，有戶籍謄本可考，97年5 月3 日時
    年僅55歲，為有勞動能力之人，竟遭被告林慶堂、林佩蓉推
    倒在地，受有右膝鈍傷及右肘擦傷14公分傷害，右膝腫脹不
    能彎曲，腳不能觸地，經治療至97年5 月31日時，足已能踏
    地可行走，但不順暢，有100 年1 月25日進祥中醫診所回函
    可考( 本院卷第134 頁) ，本院審酌原告許淑珍所受之傷害
    及復原情形，認其應休養1 個月無法工作，依97年5 月3 日
    之基本工資17,280元計算，原告許淑珍因上開傷害應受有不
    能工作之損失17,280元，逾此範圍之請求，不應准許。
  精神慰撫金：原告蔡明勳因被告前揭傷害行為受有頭部鈍傷
    併腦震盪、頸部挫傷及抓傷及雙上臂挫傷及擦傷等傷害；原
    告許淑珍因遭被告林慶堂、林佩蓉推倒在地，受有右膝鈍傷
    及右肘擦傷14公分之傷害，均如前所述。衡情，原告自會因
    其身體受有傷害而有精神上之痛苦，其主張受有非財產上損
    害，應有理由。精神慰撫金之酌定，除原告所受之傷害程度
    外，尚應審酌兩造之身份地位、學識經歷、財產狀況及原告
    痛苦程度等節以定之。查原告蔡明勳高中畢業，經營冷熱飲
    舖，名下無財產；原告許淑珍小學畢業，98年度申報所得為
    55 9元，名下有汽車1 部及投資1 筆，財產總額4, 420元；
    被告蕭金寶小學畢業，經營商行，98年度申報所得23,699元
    ，名下有房屋1 筆、土地5 筆及投資24筆，財產總額為6,84
    2,983 元；被告林慶堂高職畢業，98年度申報所得為5,670
    元，名下無財產；被告林政諺高中畢業，從事保險及家具業
    務工作，月收入約6 萬，名下有土地3 筆，財產總額473 元
    ；被告林佩蓉大專畢業，從事服務業，98年度申報所得為30
    2,919 元，名下無財產，業據兩造陳明在卷，並有稅務電子
    閘門財產所得調件明細表附卷可稽，又本事件發生之始末乃
    肇因於被告蕭金寶與原告許淑珍先因細故發生口角，被告林
    政諺因此心生不滿，乃持酒瓶砸破原告許淑珍住處2 樓之窗
    戶玻璃，衍生兩造間之互毆糾紛，本院審酌兩造上開之身分
    、地位、教育程度、經濟狀況，本件侵權行為發生始末、原
    告所受傷勢之程度及兩造核屬互毆等一切情狀，認原告許淑
    珍請求180,000 元、原告蔡明勳請求120,000 元之精神慰撫
    金為允當，逾此範圍之請求尚屬無據。
  2.原告許淑珍向被告林慶堂、林佩蓉請求連帶賠償200,837 元
    ( 計算式：醫療費用3,297 元+ 交通費260 元+ 薪資損失17
    ,280元+ 精神慰撫金180,000 元=200,837元) 、原告蔡明勳
    請求被告連帶賠償120,920 元( 計算式：醫療費用920 元+
    精神慰撫金120,000 元=120,920元) ，洵屬有據，應予准許
    ，逾此部分之請求，不應准許。
七、從而原告依184 條第1 項前段、第185 條第1 項請求被告林
    慶堂、林佩蓉連帶給付原告許淑珍200,837 元、被告連帶給
    付原告蔡明勳120,920 元，及均自起訴狀繕本送達翌日起至
    清償日止按週年利率百分之5 計算之利息為有理由，應予准
    許，逾此部份之請求，為無理由，應予駁回。
八、按各當事人一部勝訴、一部敗訴者，其訴訟費用，由法院酌
    量情形，命兩造以比例分擔或命一造負擔，或命兩造各自負
    擔其支出之訴訟費用，民事訴訟法第79條定有明文。本院審
    酌原告許淑珍請求被告林慶堂、林佩蓉連帶賠償663, 899元
    、原告蔡明勳請求被告連帶賠償200,920 元部分，係由本院
    刑事庭依刑事訴訟法第505 條第1 項規定移送前來，依同條
    第2 項規定免繳納裁判費，原告許淑珍擴張聲明部分之訴訟
    費用51,886元，由被告林慶堂、林佩蓉連帶負擔50分之1 ，
    餘由原告許淑珍負擔。
九、本件判命被告給付之金額，合計未逾500,000 元，爰依民事
    訴訟法第389 條第1 項第5 款，職權宣告假執行。被告陳明
    願供擔保，聲請宣告免為假執行，核無不合，爰酌定相當擔
    保金額准許之。至於原告敗訴部分，其假執行之聲請，因訴
    之駁回而失所附麗，併予駁回之。
十、據上論結，本件原告之訴為一部有理由，一部無理由，依民
    事訴訟法第79條、第389 條第1 項第5 款、第392 條第2 項
    ，判決如主文。
中    華    民    國  100     年    10    月    20    日
                  民事第二庭審判長法  官  朱玲瑤
                                  法  官  陳宛榆
                                  法  官  楊詠惠
以上正本係照原本作成。
如對本判決上訴，須於判決送達後20日內向本院提出上訴狀。如
委任律師提起上訴者，應一併繳納上訴審裁判費。
中    華    民    國  100     年    10    月    20    日
                                  書記官  吳良美